【裁判字號】    97,訴,4125
【裁判日期】    971031
【裁判案由】    毒品危害防制條例
【裁判全文】
臺灣板橋地方法院刑事判決              97年度訴字第4125號
公  訴  人  臺灣板橋地方法院檢察署檢察官
被      告  甲○○
上列被告因違反毒品危害防制條例案件，經檢察官提起公訴（97
年度毒偵字第5380號），本院依簡式審判程序，判決如下：
    主  文
甲○○施用第一級毒品，累犯，處有期徒刑玖月，扣案之海洛因
壹包（淨重點陸零公克）沒收銷燬之，包裝上開海洛因之外包
裝袋壹只及葡萄糖壹包均沒收；又施用第二級毒品，累犯，處有
期徒刑陸月；應執行有期徒刑壹年壹月，扣案之海洛因壹包（淨
重點陸零公克）沒收銷燬之，包裝上開海洛因之外包裝袋壹只
及葡萄糖壹包均沒收。
    事  實
一、甲○○：(一)於民國89年間，因施用毒品案件，經臺灣臺北地
    方法院以89年度毒聲字第1282號裁定送觀察、勒戒後，認無
    繼續施用毒品傾向，於89年6 月22日執行完畢釋放出所，復
    經臺灣臺北地方法院檢察署檢察官以89年度毒偵字第1452號
    為不起訴處分確定；(二)於91年間，因施用毒品案件，經臺灣
    臺北地方法院以91年度毒聲字第2176號裁定送觀察、勒戒後
    ，認無繼續施用毒品傾向，於91年11月15日執行完畢釋放出
    所，復經臺灣臺北地方法院檢察署檢察官以91年度毒偵字第
    2485號為不起訴處分確定；(三)於92年間，因贓物案件，經本
    院以92年度易字第539 號判決判處有期徒刑4 月確定，送監
    執行於93年10月1 日縮刑期滿執行完畢；(四)於前開(二)所示之
    觀察、勒戒執行完畢釋放後5 年內之94年間，再犯施用毒品
    案件，經本院94年度訴字第347 號判決分別判處有期徒刑8
    月、5 月確定；(五)於上揭(四)所示之施用毒品犯行後5 年內之
    同年間，因三犯施用毒品案件，經本院以94年度訴字第2890
    號判決判處有期徒刑1 年2 月確定；(六)於95年間，因竊盜案
    件，經臺灣桃園地方法院以95年度易字第308 號判決判處有
    期徒刑10月確定；上開(四)至(六)所示之三罪刑，復經臺灣桃園
    地方法院以96年度聲減字第2159號裁定依序減為有期徒刑4
    月、2 月又15日、7 月、5 月，應執行有期徒刑1 年6 月確
    定，送監執行於96年8 月10日執行完畢。詎其猶不知悔改，
    於上開(五)所示之三犯施用毒品犯行後5 年內，復分別基於施
    用第一級毒品海洛因、第二級毒品甲基安非他命之犯意，於
    97年6 月15日晚間某時許（起訴書誤繕為同年月11日某時許
    ），在其位於臺北縣新店市○○路○ 段385 號5 樓之住處，
    將第一級毒品海洛因以清水及葡萄糖混合稀釋後，以針筒注
    射之方式，再將第二級毒品甲基安非他命置於玻璃球上，用
    火燒烤吸聞所生煙霧之方式，分別施用第一級毒品海洛因、
    第二級毒品甲基安非他命各1 次；旋於翌日（即97年6 月16
    日）3 時30分許，在臺北縣中和市○○路32號前為警查獲，
    並扣得其所有而供其施用之海洛因1 包（淨重3.60公克）及
    用以稀釋海洛因所用之葡萄糖1 包，且經採集其尿液送驗，
    始悉上情。
二、案經臺北縣政府警察局移送臺灣板橋地方法院檢察署檢察官
    偵查起訴。
    理  由
一、本案被告甲○○所犯係死刑、無期徒刑、最輕本刑為3 年以
    上有期徒刑或高等法院管轄第一審案件以外之罪，其於準備
    程序中就被訴事實為有罪之陳述，經本院告知簡式審判程序
    之旨，並聽取檢察官、被告之意見後，經合議庭裁定由受命
    法官獨任進行簡式審判程序，合先敘明。
二、上揭犯罪事實，業據被告於本院審理時坦承不諱，且被告為
    警查獲後所排放之尿液，經採樣送請臺灣檢驗科技股份有限
    公司，先以EIA 酵素免疫分析法初步檢驗，再以GC/MS 氣相
    層析質譜儀法確認檢驗，均呈嗎啡及甲基安非他命陽性反應
    之情，有該公司97年7 月2 日濫用藥物檢驗報告1 紙在卷足
    參（見偵查卷第40頁），此外，並有查獲照片7 幀在卷可佐
    （見偵查卷第20至23頁）及被告所有而供其施用第一級毒品
    所用之海洛因1 包（淨重3.60公克）、供稀釋海洛因所用之
    葡萄糖1 包扣案可資佐證，而前開扣案之海洛因，經送請法
    務部調查局濫用藥物實驗室鑑定，確含第一級毒品海洛因成
    分，淨重3.60公克之情，有該實驗室97年7 月4 日調科壹字
    第09723028750 鑑定書1 紙佐卷可考（見偵查卷第38頁），
    足認被告自白與事實相符，堪以採信。
三、按毒品危害防制條例係於92年7 月9 日修正公布，自93年1
    月9 日施行，其中第20條、第23條將施用毒品之刑事處遇程
    序，區分為「初犯」及「5 年內再犯」、「5 年後再犯」。
    依其立法理由之說明：「初犯」，經觀察、勒戒或強制戒治
    後，應為不起訴處分或不付審理之裁定；經觀察、勒戒或強
    制戒治執行完畢釋放後，「5 年內再犯」者，因其再犯率甚
    高，原實施之觀察、勒戒及強制戒治既已無法收其實效，爰
    依法追訴或裁定交付審理。至於經觀察、勒戒或強制戒治執
    行完畢釋放後，「5 年後再犯」者，前所實施之觀察、勒戒
    或強制戒治已足以遮斷其施用毒品之毒癮，為期自新及協助
    其斷除毒癮，仍適用「初犯」規定，先經觀察、勒戒或強制
    戒治之程序。從而依修正後之規定，僅限於「初犯」及「5
    年後再犯」二種情形，始應先經觀察、勒戒或強制戒治程序
    。倘被告於5 年內已再犯，經依法追訴處罰，縱其第三次（
    或第三次以上）再度施用毒品之時間，在初犯經觀察、勒戒
    或強制戒治執行完畢釋放5 年以後，已不合於「5 年後再犯
    」之規定，且因已於「5 年內再犯」，顯見其再犯率甚高，
    原實施觀察、勒戒或強制戒治，已無法收其實效，即應依該
    條例第10條處罰（最高法院95年第7 次刑事庭會議決定要旨
    可參）。查被告有如事實一之(二)、(四)、(五)所示之觀察、勒戒
    執行完畢及於該觀察、勒戒執行完畢5 年內再犯、三犯施用
    毒品，經法院判處罪刑確定等情，有臺灣高等法院被告前案
    紀錄表在卷可稽，被告既曾於強制戒治執行完畢釋放後「5
    年內再犯、三犯」施用毒品犯行，且經法院判處罪刑確定，
    又四犯本案施用第一、二級毒品之犯行，自非屬毒品危害防
    制條第20條第3 項所定「5 年後再犯」之情形。是被告於5
    年後四犯本案施用第一、二級毒品之罪，事證明確，應依法
    論科。
四、查海洛因、甲基安非他命係毒品危害防制條例第2 條第2 項
    第1 款、第2 款所稱之第一、二級毒品。核被告施用第一級
    毒品海洛因、第二級毒品甲基安非他命之行為，係犯同條例
    第10條第1 項之施用第一級毒品罪及同條第2 項之施用第二
    級毒品罪。查被告施用第一、二級毒品之時間乃係97年6 月
    15日晚間某時許之情，業據被告於本院審理時供明在卷，起
    訴書誤繕為97年6 月11日某時許，尚有誤會，應予更正。被
    告施用第一、二級毒品前後，分別持有第一、二級毒品之低
    度行為，皆為施用之高度行為所吸收，均不另論罪。又被告
    有如事實一之(三)至(六)所示之犯罪科刑及執行情形，有臺灣高
    等法院被告前案紀錄表在卷可稽，其於上開有期徒刑執行完
    畢後5 年內，故意再犯本案有期徒刑以上之二罪，均為累犯
    ，皆應依刑法第47條第1 項之規定，加重其刑。被告所犯上
    開二罪間，犯意各別，罪名互異，應分論併罰。爰審酌被告
    前因施用毒品，獲得不起訴處分之寬典，並經法院判處罪刑
    ，仍無法戒絕毒癮，再次漠視法令禁制而犯本罪，惟其施用
    毒品所生危害，實以自戕身心健康為主，對於他人生命、身
    體、財產等法益，尚無明顯而重大之實害，兼衡其犯罪後坦
    承犯罪，已知悔悟等一切情狀，分別量處如主文所示之刑，
    並合併定其應執行刑，以示懲儆。
五、扣案之海洛因1 包（淨重3.60公克），係查獲之第一級毒品
    ，不問是否屬於被告所有，應依毒品危害防制條例第18 條
    第1 項前段之規定，沒收銷燬之。又包裝上開海洛因之外包
    裝袋1 只（並非不可與毒品分離，係用於包裹毒品，防止其
    裸露、潮濕，便於攜帶施用）及供稀釋海洛因所用之葡萄糖
    1 包，均係被告所有而供其施用第一級毒品所用之物，業據
    被告供明在卷，併依刑法第38條第1 項第2 款之規定，宣告
    沒收。
六、又中華民國96年罪犯減刑條例雖於96年7 月4 日制定公布，
    並自同年月16日施行，然本案被告之犯罪日期為97年6 月15
    日，係在該條例第2 條所規定之96年4 月24日以後，是本案
    核與減刑之要件不符，自不得減刑，末此指明。
據上論斷，應依刑事訴訟法273 條之1 第1 項、第299 條第1 項
前段，毒品危害防制條例第10條第1 項、第2 項、第18條第1 項
前段，刑法第11條前段、第47條第1 項、第38條第1 項第2 款、
第51條第5 款，判決如主文。
本案經檢察官郭季青到庭執行職務。
中    華    民    國    97    年    10    月    31    日
                  刑事第十七庭  法  官  鄧雅心
以上正本證明與原本無異。
如不服本判決應於送達後10日內向本院提出上訴狀。
                                書記官  王小芬
中    華    民    國    97    年    10    月    31    日
附錄本案論罪科刑法條
毒品危害防制條例第十條
施用第一級毒品者，處六月以上五年以下有期徒刑。
施用第二級毒品者，處三年以下有期徒刑。


司法院資訊處製作；財團法人民間司法改革基金會備份。
